【裁判字號】    89,訴,120
【裁判日期】    891115
【裁判案由】    侵權行為損害賠償
【裁判全文】
臺灣高等法院民事判決  八十九年度訴字第一二○號
      原      告  甲○○
      被      告  乙○○
右當事人間因請求侵權行為損害賠償事件，本院判決如左︰
    主    文
被告應給付原告新臺幣柒萬零柒佰捌拾元。
原告其餘之訴駁回。
訴訟費用由被告負擔二十分之一，餘由原告負擔。
    事    實
甲、原告方面：
  壹、聲明：
    一、被告應給付原告新臺幣（下同）一百十四萬元。
    二、訴訟費用由被告負擔。
  貳、陳述：
    一、肇事路段是雙車道，旁邊修馬路中，只剩一線車道，原告就倒在車道上，正
        要起來時被告將伊壓上去的。被告只承認僅壓輾過腳部，故只賠償腳傷部分
        ，然依振興醫院之診斷書，原告是全身多處輾壓而過，另就附上安全帽遭輾
        壓的照片及肇事車輛左前保險桿有綠色刮痕，車身側面有血跡等情事，豈難
        道僅輾到腳嗎？又僅是前車撞倒的嗎？可見被告酒後肇事逃逸，不然前面已
        有人，車在路旁，為何只有被告沒有看到？要不然就是被告酒後開快車，因
        肇事現場無煞車痕跡，且目擊證人，亦看到該肇事車輛於約一百公尺後有四
        、五個人下車看一下又忽忙急駛而去。
    二、住院醫療費及汽車肇事強制險皆是原告自己申請自付費用，被告至今仍未賠
        償原告。被告謂願賠償原告六萬元，後經原告訴以五十萬元賠償，被告卻稱
        無錢可賠，但其又為何可於肇事兩個月即將肇事車輛賣掉，購買新車。
乙、被告方面：
  壹、聲明：
    一、原告之訴駁回。
    二、訴訟費用由原告負擔。
    三、如有不利於被告之判決時，請准予提供擔保後，得免為假執行。
  貳、陳述：
    一、本案原始偵辦之檢察官調查認定被告係於原告發生車禍之後，始途經該處，
        且觀證人陳正順證稱，被告之喜美車應是閃避不及，因為原告躺在路中央，
        該處又無路燈，無論向左或向右閃避，都無法防範，非被告得以注意及避免
        等語之證詞，更足以證明被告並未駕車由後撞擊原告，縱使其車左側有輾到
        原告之腳，亦非其得以注意及避免，應無過失可言。
    二、原告因遭不詳車輛撞及而倒臥於道路中央，致頭部外傷併臉部撕裂傷、胸部
        挫傷併右側第六、七、八根肋骨骨折、胸、左側第二至第九根肋骨骨折、血
        胸、二側鎖骨骨折、左側肩胛骨骨折、左肩部、右上肢多處撕裂傷之傷害，
        係被不詳車輛撞及所致。原告主張所受上開損害要求被告賠償，殊無理由。
    三、依道路交通安全規則第九十九條第二款前段規定，在劃分快慢車道之道路輕
        型機器腳踏車應在慢車道行駛。原告騎輕型機器腳踏車涉嫌未依規定車道行
        駛，有交通警察大隊交通事故研判表）可稽（該研判表所載原告測得之酒精
        含量，並非案發當時所測，而係原告回家睡覺時喝葯酒，第二天上午十時所
        測輕度含量，非酒醉駕車肇事），原告對於損害之發生為與有過失。又道路
        交通安全規則第一百十二條第十二款規定，汽車發生故障不能行駛，尚應設
        法移置於無礙交通之處，該故障車在未移置前或移置後均應豎立車輛故障標
        誌，該標誌在行車時速四十公里之路段，應豎立於車身後方五公尺至三十公
        尺之路面上。原告倒臥路中央比故障之汽車更不容易被發現，尤應為上開措
        施，原告之親戚陳瑞芬搭計程車到現場救護原告，未為上開措施，亦應負過
        失之責任。如被告應負賠償責任，亦請參酌民法第二百十七條規定，減輕賠
        償金額或免除之。
    理    由
一、原告主張：被告於八十七年八月十六日凌晨二時十五分許，駕駛車牌號碼ＣＮ─
    三六七九號自用小客車，沿臺北市士林區○○○路由士林往北投方向行駛，行經
    延平北路五段高速公路橋下時，適原告前騎乘車牌號碼ＥＡＷ─一九六號機車行
    經該處時，遭不詳車輛撞及而倒臥於道路中央處，被告因疏未注意車前狀況，而
    未能及時發現以採取必要之減速、煞停或閃避之安全措施，以致向右閃避不及，
    左側仍輾過原告腳部，致原告受有兩側下肢多處撕裂傷、擦傷及皮膚部分壞死之
    傷害。原告因此支出醫藥費二十八萬元、復健療養費用十四萬元；又原告因此受
    傷工作，精神痛苦至鉅，故請求七十二萬元之精神慰撫金等情，爰依侵權行為之
    規定，求為命被告如數賠償之判決。
    被告則以：原告係因遭不詳車輛撞及而倒臥於道路中央處，該處又無路燈，被告
    駕車無論向右或向左閃避，均無法防範，自無過失可言；又被告駕車僅左側輾過
    原告腳部，原告身體其餘部位之傷害，係被不詳車輛撞及所致，不應由被告賠償
    ；原告未依規定於慢車道行駛，且於遭不詳車輛撞及倒臥於道路中央後，未依規
    定豎立故障標誌，亦有過失，故縱認被告有應負賠償責任，依第二百十七條規定
    應減輕或免除賠償金額等語，資為抗辯。
二、原告主張其於前述時地騎機車遭不詳車輛撞及而倒臥於道路中央後為被告所駕之
    車前左側輾過，致受有頭部外傷併臉部撕裂傷、胸部挫傷併右側第六、七、八根
    肋骨骨折、血胸、左側第二至第九根肋骨骨折、血胸、二側鎖骨骨折、左側肩胛
    骨骨折、左肩部、左上肢多處撕裂傷、兩側下肢多處撕裂傷、擦傷及皮膚部分壞
    死之傷害之事實，業據其提出診斷書為證，且為被告所不爭執，堪信為真實。
三、至原告主張除腳部之傷害係被告所致外，身體其餘部位之傷害，亦係遭被告車輾
    過所致等語，惟被告所否認，並辯稱係原告遭不詳車輛撞及而倒臥於道路中央處
    ，被告駕車無從閃避，自無過失；且其僅車左側輾過原告腳部，原告身體其餘部
    位之傷害，係被不詳車輛撞及所致等語，經查：
  (一)原告確於前揭時地發生車禍倒地之事實，為兩造所不爭執，且有道路交通事故調
    查報告表、交通事故談話紀錄表、台北市政府警察局交通警察大隊交通事故研判
    表附於刑事卷可稽。
  (二)有關原告於前揭時地已因車禍倒臥於延平北路五段高速公路橋下之道路中央處後
    ，係先有一對夫婦騎乘機車在該處停留觀看，嗣有乘載甲○○親戚即陳瑞芬之營
    業小客車及陳正順騎乘之機車先後抵達現場，並由陳正順以行動電話通知救護車
    並報案後，始有被告駕駛之白色喜美自小客車行經該處並向右閃避，惟左側仍輾
    壓原告腳部，此時現場觀看之夫婦即唸下該車車號，並由陳正順抄記後交予警方
    查辦之事實，則據目擊證人陳正順於臺灣板橋地方法院交通法庭調查被告違反道
    路交通管理處罰條例聲明異議案件時結證明確（見臺灣板橋地方法院八十七年度
    交聲字第二一八號案件八十八年元月八日訊問筆錄），而被告所駕駛前開自小客
    車經警查勘結果，該車左前保險桿確有綠色刮痕、車身側面有血跡等情，復據證
    人即承辦本案之台北市政府警察局交通警察大隊士林分隊警員田偉毅結證屬實（
    見臺灣士林地方法院檢察署八十八年度偵續字第五十四號偵查卷第十四頁）。足
    見被告所駕駛自小客車確有閃避不及而輾壓告訴人腳部成傷之情，至為明確。
  (三)按車輛行駛時，駕駛人應注意車前狀況，並採取必要之安全措施，此於道路交通
    安全規則第九十四條第三項訂有明文。從而，被告駕駛車輛行經本案事故地點時
    ，自應注意車前狀況，以隨時採取必要之安全措施，以避免任何事故之發生。猶
    以案發當時，依卷附道路交通事故調查報告表所載，該處路面乾燥、無缺陷，亦
    無障礙，雖時為夜間視距不良，然該橋下確設有照射燈光三盞，且往北方向路側
    亦設有路燈，高速公路亦有燈光之事實，已經承辦員警田偉毅結證屬實（見原臺
    灣士林地方法院八十八年度交易字第二五九號刑事卷第三十頁），並提出案發當
    日事故現場照片數幀存卷為據；況於被告車行經肇事地點前，至少已有證人陳正
    順前開所指陳之騎乘機車之夫婦、由陳瑞芬所搭乘之營業小客車，以及陳正順所
    騎乘之機車先後扺達現場，且均得以及時發現車前狀況並煞停閃避而未肇禍，益
    見事故發生時，被告顯無不能注意前方人車狀況以隨時採取必要之安全措施之情
    事；然竟疏未注意及此，以致於發現前方倒臥之告訴人及機車時，為時已晚，且
    其行經光線較暗、視距不良之事故路段時，復未能保持警覺，並減速慢行，而未
    能及時採取煞停及閃避之安全措施，致其車身左側仍輾壓已倒臥於道路中央之原
    告腳部成傷；雖原告前已遭其他不詳之車輛踫撞而倒地於先，惟被告於本件駕車
    過失肇事之責任，仍無可卸免。本院八十九年度交上易字第一四一號刑事判決亦
    同此認定，並以被告過失傷害判處拘役五十九日確定在案。被告辯稱其並無任何
    過失情事等語，自非可採。
  (三)被告之過失，核與被害人身體受傷，有相當因果關係，本院斟酌兩造原因力之強
    弱（原告前已遭其他不詳之車輛踫撞倒臥於道路中央於先，及被告車身左側僅輾
    壓原告之腳部成傷），認被告應負十分之三之過失責任。
五、按因故意或過失不法侵害他人之權利者，負損害賠償責任；又不法侵害他人之身
    體或健康者，對於被害人因此喪失或減少勞動能力或增加生活上之需要時，應負
    損害賠償責任；不法侵害他人之身體、健康者，被害人雖非財產上之損害，亦得
    請求賠償相當之金額；再損害之發生或擴大，被害人與有過失者，法院得減輕賠
    償金額或減免之，民法第一百八十四條第一項前段、第一百九十三條第一項、第
    一百九十五條第一項、第二百十七條第一項分別定有明定。查被告因過失致原告
    受有傷害等事實，已如前述，依前揭規定，被告自應負損害賠償責任。茲就原告
    請求賠償之損害，應否准許，分述為次：
  (一)醫藥費部分：
    原告主張因被告肇事受傷支出醫藥費用二十八萬元之事實，固據提出收據、住院
    費用清單等件為據，惟依該收據及清單所載之金額合計為八萬五千九百四十四元
    ，被告就此部分之醫藥費用並不爭執，應予准許，至原告逾此部分之請求，並未
    舉證證明其確實有該金額之支出，自無從准許。
  (二)復健療養費用部分：
    原告主張其受傷支出復健療養費用十四萬元之事實，並未舉證證明，其原告請求
    此部分損害賠償，亦無從准許。
  (三)精神慰撫金部分：
    查原告受傷多處，肉體、精神確受極大痛若，本院斟酌實際情況，及兩造之身分
    、地位、經濟能力等，認為原告請求七十二萬元，尚嫌過高，應予核減為十五萬
    元，方屬公允，逾此數額之請求，為無理由。
  (四)綜上，原告得請求之醫藥費用及慰撫金，合計為二十三萬五千九百四十四元。依
    前述被告與原告應負擔之過失責任比例為三比七計算，原告得請求金額應為七萬
    零七百八十三元（元以下四捨五入）。
六、綜上所述，原告基於侵權行為之損害賠償請求權，請求被告賠償原告七萬零七百
    八十三元，洵屬正當，應予准許。逾此部分所為之請求，為無理由，應予駁回。
七、結論：本件原告之訴，為一部有理由，一部無理由，爰判決如主文。
中      華      民      國    八十九    年     十一     月     十五     日
                                民事第三庭
                                    審判長法  官  張  宗  權
                                          法  官  吳  秀  美
                                          法  官  蕭  艿  菁
右正本係照原本作成。
不得上訴。
中      華      民      國    八十九    年     十一     月     十七     日
                                          書記官  尤  峰  惠


司法院資訊處製作；財團法人民間司法改革基金會備份。
